【裁判字號】    96,訴,454
【裁判日期】    970619
【裁判案由】    毒品危害防制條例
【裁判全文】
臺灣士林地方法院刑事判決               96年度訴字第454號
公  訴  人  臺灣士林地方法院檢察署
被      告  甲○○
指定辯護人  本院公設辯護人戊○○
上列被告因違反毒品危害防制條例案件，經檢察官提起公訴（96
偵字第3671號、第5253號、第645 號），本院判決如下：
    主  文
甲○○所犯如附表一、附表二所示之罪，均累犯，分別量處如附
表三所示之刑，並分別諭知如附表三所示之從刑。應執行有期徒
刑貳拾伍年，販賣第一級毒品所得新臺幣壹萬柒仟伍佰元、販賣
第二級毒品所得新臺幣陸仟元均沒收，如全部或一部不能沒收時
，以其財產抵償之；扣案之夾鏈袋壹批、分裝匙壹支及電話單壹
紙，均沒收，未扣案之門號0000000000號手機壹支（含SIM 卡）
沒收，如全部或一部不能沒收時，追徵其價額或以其財產抵償之
。
    事  實
一、甲○○（綽號：抽筋）前因違反毒品危害防制條例案件，經
    本院內湖簡易庭以民國90年度湖簡字第180 號判決判處有期
    徒刑6 月確定，於91年10月9 日執行完畢，仍不知悛悔，分
    別為如下之犯行：
(一)、基於販賣第二級毒品安非他命之犯意，使用其所有之行動電
    話（插有門號0000000000號之SIM 卡）與辛○○聯絡談妥販
    賣安非他命事宜後，分別於附表一所示時、地，以每包新臺
    幣（下同）3,000 元之代價，販賣安非他命各1 包予辛○○
    。
(二)、另基於販賣第一級毒品海洛因之犯意，利用其所有之行動電
    話（插有門號0000000000號之SIM 卡）作為聯絡販賣海洛因
    事宜之工具而與附表二所示乙○○等6 人聯絡後，分別於附
    表二所示時、地，以面交並同時收取價金方式，將附表二所
    示數量暨價格之海洛因，分別販賣予附表二所示之乙○○等
    6 人。嗣經警依通訊監察偵悉上情後，於96年3 月14日持搜
    索票前往甲○○位在臺北市○○路○ 段11巷30號住處搜索，
    當場扣得甲○○所有，分裝前開所販賣海洛因之分裝匙1支
    、夾鏈袋1 批及聯絡上開安非他命、海洛因販賣對象所用之
    電話單1 紙而查獲。
二、案經臺北市政府警察局報告臺灣士林地方法院檢察署檢察官
    偵查起訴。
    理  由
甲、犯罪事實之認定
壹、販賣第二級毒品部分：
一、訊據被告甲○○，固坦承於附表一編號1 所示時、地，交付
    第二級毒品安非他命予辛○○，惟矢口否認有何販賣安非他
    命予辛○○之犯行，辯稱：伊交付安非他命予辛○○該次，
    係伊與辛○○各出2,000 元、3,000 元合資，由伊出面向綽
    號「春金」之藥頭購買5,000 元的安非他命，由藥頭分裝為
    2,000 元、3,000 元之量後，再由伊將3, 000元數量部分，
    在寶成街交予辛○○，至於另一次，因伊人不在松山，故由
    辛○○自己向「春金」聯絡購買安非他命，與伊無關云云。
二、本院查：
(一)、證人辛○○於本院審理中具結證稱：伊綽號為「小志」、平
    日係持用0000000000號及0000000000號行動電話與被告聯絡
    ，曾經於96年1 月9 日在寶成街以3,000 元向被告買過1 包
    安非他命，另於96年1 月13日，在八德路向被告購買3,000
    元之安非他命，該二次都是先打電話告知被告所需毒品數量
    後約見面，以一手交錢、一手交貨方式，由被告直接將安非
    他命交予伊，伊不清楚被告向何人以多少價格取得安非他命
    ，渠等間之交易就是單純伊對被告等語明確在卷（參見本院
    刑事卷一第124 頁至第127 頁、第129 頁，至證人於同次審
    理中，雖另有不同之證述，惟應以此部分之證述較可採，詳
    後述），而由卷附通訊監察譯文觀之（參見96年度偵字第52
    53號卷第24頁至第31頁），綽號「小志男」之人，確曾在96
    年1 月9 日起至96年1 月14日止之期間內，多次使用000000
    0000號、0000000000號等門號（即前開證人辛○○證述其所
    使用之門號）撥打「抽筋」之0000000000號行動電話（即被
    告自承之綽號及其所使用之門號），且彼此通聯內容包括「
    要拿三千」、「我朋友要1 克」、「有東西要打給我」等與
    一般常見毒品交易聯絡事項相符之內容，足徵證人辛○○前
    開所證曾以電話向被告聯絡並購買安非他命之證詞應非子虛
    ；另一方面，被告於警詢時，即坦承先後2 次以販賣安非他
    命為名，與持用0000000000號門號之綽號「小志」之人進行
    交易等語在卷（參見96年度偵字第3671號卷第13頁），雖被
    告同時供稱該2 次交易時間為96年「2 月間」，且係以鹽冒
    充安非他命交付，然查，被告因販賣毒品之對象、次數甚夥
    （詳後述），以致無法將其與某一對象之實際毒品交易時間
    正確指出，本屬合理可能，且衡情苟無該等交易事實，被告
    當可直接否認，無需迂迴坦承曾以販賣安非他命為由，與辛○○進行2 次交易，再刻意供陳錯誤之交易月份，是該等交
    易日期之出入，尚不影響被告此部分供述之可信度，至被告
    雖辯稱係以鹽冒充安非他命販賣予辛○○云云，然訊之證人
    辛○○，於本院結證稱伊向被告所買之安非他命外觀呈顆粒
    狀，像冰糖，施用後，約有6 、7 個鐘頭應睡覺之時間睡不
    著等語在卷（參見本院刑事卷一第130 頁），參以被告自承
    先後2 次與辛○○進行「安非他命」之販賣交易，衡情被告
    如係以鹽冒充安非他命交付，則辛○○於第一次買回後施用
    ，即應查覺有異並對被告提出質疑，要無再度向被告購買之
    理，是被告所販賣予辛○○者，應係毒品安非他命無訛，被
    告所稱以鹽代安非他命販賣之辯，要屬事後卸責之詞，無足
    採憑，此外並有被告所有，其上載有「小志0000000000」（
    該號碼係被告刻意將最末一碼減一，此部分詳後述）之電話
    單1 紙扣案足憑。綜上事證參互析之，堪認被告確有於附表
    一所示時、地，先後2 次販賣附表一所示價格暨數量之安非
    他命予辛○○之犯行無訛。
(二)、至被告於本院審理中改稱96年1 月9 日該次，其係與辛○○
    共同出資，由伊出面向藥頭購得安非他命後，將辛○○出資
    部分之安非他命交付辛○○，96年1 月13日係辛○○自己向
    藥頭購買安非他命，與伊無關云云。惟查：被告於甫案發後
    之警詢中，經司法警察質以是否曾經販賣安非他命予辛○○
    ，被告僅以係將鹽充當安非他命販賣予辛○○為辯（參見96
    年度偵字第3671號卷第13頁），並未提及有何合資購買安非
    他命之情事，延至本院審理中，始以其所交付辛○○之安非
    他命，係二人所合資購買（即不否認所交付者確為毒品安非
    他命），或係辛○○自行與藥頭接洽購買，與其無關云云置
    辯，核其先後辯詞不一，真實性已屬有疑；再者，販賣毒品
    係重罪，此乃眾所周知之理，衡情被告果真係與辛○○合資
    或由辛○○自行向藥頭購買毒品，此等明顯有利於己之辯解
    ，豈有不於第一時間即提出之理（此等辯詞唯一不利者，在
    於被告等同承認自己施用毒品，然此不利考量在本案並不存
    在，蓋被告於警詢時即已坦承施用安非他命之犯行，參見同
    上偵卷第11頁），然被告捨此不由，反於警詢中辯稱將鹽冒
    充安非他命「販賣」予辛○○之交易事實，延至審理期日始
    提出合資或辛○○自行向藥頭購買之說，足徵其於審理中之
    辯詞，係出於臨訟虛捏之可能性甚高；另一方面，證人辛○○於本院審理時，雖一度證稱其與被告合資購買安非他命，
    然經公訴人以通訊監察譯文中被告與證人辛○○談論有關毒
    品部分，均無證人所稱合資之對談內容質之，證人辛○○遂
    證實其係向被告購買安非他命無訛（參見本院刑事卷一第
    129 頁），本院經審酌證人辛○○於甫案發後之偵查中具結
    證稱其於96年1 月9 日及同年月13日，分別以3,000 元向被
    告購買安非他命1 包等情綦詳，當時並未提及有何與被告共
    同出資或自行向藥頭購買安非他命之情事（參見同上偵卷第
    106 頁至第10 7頁），並考量證人隨偵、審之經過，其受到
    外力干擾之機會增加，為不實證言之動機及可能性亦隨之提
    高之常情，以及本案被告於查獲後延至本院審理中始遭羈押
    ，並於審理中始提出合資或由辛○○自行向藥頭購買之辯解
    ，因認證人辛○○於本院審理中之證詞，應以其經檢察官覆
    主詰問後，改證述係向被告購買安非他命，並非與被告合資
    或自行向藥頭購買之部分證詞可採，先前部分應係迴護被告
    之詞，不足採信；此外，並有前揭被告與證人辛○○間之通
    訊監察譯文在卷可稽。綜上事證參互以析，堪認被告此部分
    所辯，應係臨訟卸責之詞，不足採信。
(三)、再查，販賣安非他命違法行為，非可公然為之，亦無公定價
    格，不論任何包裝，均可任意分裝增減分量，而每次買賣之
    價量，亦可能隨時依雙方間之關係深淺、資力、需求量及對
    行情之認知、來源是否充裕、查緝是否嚴緊，購買者被查獲
    時供述購買對象之可能性風險之評估等，因而異其標準，並
    機動調整，非可一概而論，販賣之利得除經坦承犯行或價量
    俱臻明確外，委難察得實情，販賣之人從價差或量差中牟利
    方式雖異，其意圖營利之非法販賣行為則一，是除非別有事
    證，足認係按同一價量委買、轉售或無償贈與，確未牟利外
    ，尚難執此遽認非法販賣之證據有所未足，致使知過坦承者
    難辭重典，飾辭否認者反得僥倖，而失情理之平。參酌第二
    級毒品之交易為政府懸為嚴予取締之犯罪，以本件而論，證
    人辛○○自被告處先後取得毒品安非他命2 次，證人辛○○
    復證稱其與被告僅係認識1 年之普通朋友（參見本院刑事卷
    一第127 頁），則被告既與證人並非至親，苟無相當利潤可
    圖，衡情應無甘冒遭查緝法辦重刑之風險，而數次交付安非
    他命予證人辛○○之理。從而，被告販賣安非他命顯具有營
    利意圖，洵堪認定。
三、本件事證明確，被告所辯上情，無非係卸責之詞，不足採信
    ，其上開販賣安非他命犯行，洵堪認定，自應依法論科。
貳、販賣第一級毒品部分：
一、訊據被告甲○○，矢口否認有何販賣海洛因予附表二所示乙○○等6 人之犯行，辯稱：因乙○○等6 人以電話向伊表示
    要購買海洛因，伊本身並無海洛因可供販賣，遂將糖粉摻入
    抵癮藥物後，先後於附表二所示時、地，以附表二所示之數
    量暨價格販賣予乙○○等6 人牟利云云。
二、本院查：
(一)、被告甲○○因接獲附表二所示乙○○等6 人以電話向其聯絡
    欲購買第一級毒品海洛因，並告知所需數量，被告應允販賣
    後，遂分別於附表二所示時、地，與乙○○等6 人見面，進
    而與渠等完成如附表二所示金額暨數量之交易乙情，業據被
    告自承在卷（即被告坦承確有以販賣海洛因為名，於附表二
    所示時、地，與附表二所示乙○○等人，以附表二所示價格
    暨數量進行交易，僅否認實際交付者為海洛因），此部分之
    事實，並經證人即附表二所示乙○○、丁○○、己○○、壬○○、庚○○、丙○○等人於本院審理中分別具結證稱：渠
    等曾撥打被告之行動電話即0000000000號，表示欲購買海洛
    因，經被告應允後，遂於附表二所示時、地，向被告購得如
    附表二所示價格暨數量之海洛因，其中證人乙○○、丁○○
    、己○○、壬○○、丙○○均將款項交付被告，證人庚○○
    則尚未將款項交付被告等語明確在卷（乙○○部分：參見本
    院刑事卷一第134 頁至135 頁、第137 頁、丁○○部分：參
    見本院刑事卷二第38頁至第39頁、第84頁至第85頁、己○○
    部分：參見本院刑事卷一第190 頁至第192 頁、壬○○部分
    ：參見本院刑事卷一第250 頁、第254 頁、第257 頁、庚○○部分：參見本院刑事卷一第123 頁、丙○○部分：參見本
    院刑事卷二第83頁），此外，並有內容與前開被告及證人之
    供證情節一致，即均為乙○○等6 人撥打被告之前開門號表
    示欲購買海洛因，並相互約定數量、價格及聯絡見面交付事
    宜之通訊監察譯文附卷可資參佐（譯文所在頁數詳如附表二
    所示）。
(二)、另一方面，員警持搜索票前往被告住處搜索，當場扣得被告
    所有之分裝匙1 支、夾鏈袋1 批及電話單1 紙乙情，有搜索
    扣押筆錄及該等物品扣案足憑，經核該分裝匙及大量夾鏈袋
    ，均具有分裝販賣毒品之用途，且衡情，一般施用毒品之人
    ，並無必要持有大量之夾鏈袋，徵之被告，亦坦承係以該夾
    鏈袋及分裝匙分裝販賣予乙○○等人之物品（惟辯稱係分裝
    糖粉），是該等證物，適足以佐證被告坦承伊確有將白色粉
    末分裝成小包販售予證人乙○○等人，以及證人乙○○等人
    證述渠等曾向被告購買小包裝之海洛因施用等供述之真實性
    ；再以，前開扣案被告所有之電話單上，載有「猴宗」（即
    丁○○）、「蟾蜍」（即庚○○）、捲毛（即乙○○）、黑
    龍（即壬○○）等人之電話號碼，經核該等號碼，如將末碼
    加一後，即為證人丁○○、庚○○、乙○○、壬○○與被告
    聯絡購買海洛因時所使用之電話號碼，而被告自承係刻意將
    等號碼以上開方式記載，是被告此等「加密」之作法，益徵
    其確有從事不法毒品交易，始以上開方式規避查緝。
(三)、至被告雖以其實際販賣予乙○○等人者為糖粉摻雜抵癮藥物
    ，並非第一級毒品海洛因云云置辯，惟所辯並不足採，其理
    由如下：
１、被告於警詢辯稱係將白糖粉裝在分裝袋內，當成海洛因販賣
    云云（參見臺灣士林地方法院檢察署96年度毒偵字第645 號
    卷第14頁），嗣於偵查中改稱將白糖摻入安眠藥販賣云云（
    參見臺灣士林地方法院檢察署96年度偵字第3671號卷第96頁
    ），於本院96年8 月2 日準備期日中，又改稱其所販賣者為
    糖粉（參見本院卷一第36頁），嗣於97年1 月23日審理中改
    稱伊確有將海洛因交付予附表二所示乙○○等人，然係幫渠
    等向綽號「牛嫂」之人購買云云（參見本院刑事卷一第248
    頁至第249 頁），嗣因證人乙○○等人於本院審理中證稱渠
    等向被告購買之海洛因經施用後有藥效，或證稱僅效果較差
    ，但仍有感覺等語（均詳後述），被告乃於本院97年3 月12
    日審理中再改稱其係將糖粉加一些解毒、抵癮的藥後，販賣
    予乙○○等人云云，核其先後辯詞反覆不一，衡情如係陳述
    事實，當不致此，況被告始終未能說明如係於糖粉之外摻雜
    其他抵癮藥物，則該等藥物之確切名稱或成分為何，是其辯
    解之真實性顯有可疑。
２、另一方面，被告販賣予附表二所示乙○○、己○○、丙○○
    等3 人之白色粉末，經渠等施用後，確有產生止癮效果，均
    據渠等於本審理時具結證實無訛，其中證人乙○○證稱：伊
    從95年5 、6 月間開始施用海洛因後即已成癮，伊向被告所
    買的海洛因一樣有止痛、緩解的藥效，只是比較不好而已（
    參見本院刑事卷一第136 頁）、證人己○○證稱：伊施用海
    洛因上癮，向被告買的粉末施打後，會有茫茫的感覺，有藥
    效，但較差（參見本院刑事卷一第181 頁、第184 頁、第19
    1 頁）、證人丙○○證稱：伊向被告拿的海洛因施打後有藥
    效，且藥效與伊向其他人所拿的並無不同（參見本院刑事卷
    一第196 頁、第197 頁），經核上開證人乙○○、己○○等
    人均有施用海洛因之前科，此有本院96年訴字第325 號判決
    、臺灣高等法院96年度上訴字第3474號判決等件可考，是依
    渠等實際施用海洛因之經驗，當可判斷被告交付者是否確為
    海洛因，從而被告如係以海洛因以外之其他粉末冒充海洛因
    販賣，衡情證人乙○○、己○○當不致如同本案一般，先後
    向被告購買海洛因施用達4 次或5 次之多；另證人丙○○於
    本院交互詰問時，證稱其除向被告購買海洛因外，尚向其他
    人取得海洛因等情在卷（參見本院刑事卷一第197 頁），此
    部分並為被告所不否認，故證人丙○○係將被告交付之海洛
    因與其向其他人所取得之海洛因比較後，始證稱施用後之藥
    效並無二致，衡情當無誤認被告交付海洛因藥效之虞，是渠
    等證詞應屬可信。
３、至證人丁○○、壬○○、庚○○與本院審理中雖證稱渠等向
    被告所買之海洛因，施用後並無感覺云云。然查：證人丁○○於偵查中結證稱伊因罹患口腔癌，乃向被告購買海洛因止
    痛等語（參見臺灣士林地方法院檢察署96年度偵字第3671號
    卷第91頁），並未表示被告販賣之海洛因毫無效果，於本院
    審理中則係反覆其詞，或稱其向被告買的「毒品」並無效果
    ，只有安慰作用，或稱施用後會想睡覺，又稱因為醫生所開
    立摻有嗎啡之止痛藥物效果不夠強，才吃向被告所買的「毒
    品」（意指被告所交付者，更具止痛效果，參見本院刑事卷
    二第38頁、第40頁、第41頁至第42頁），至證人壬○○於偵
    查中係結證稱：伊向被告所買的海洛因品質不好，有摻雜其
    他白粉等語（參見同上偵卷第118 頁），證人庚○○於警詢
    中則僅稱其向綽號「抽筋」之被告購買海洛因（參見同上偵
    卷第40頁至第44頁），渠2 人均未指稱被告販賣之海洛因有
    於施用後毫無感覺之情事，參以證人壬○○、庚○○2 人均
    先後2 次向被告交易購買「海洛因」，苟第一次購得之海洛
    因於施用後毫無感覺，渠等豈有再向被告購買之理。從而，
    證人丁○○、壬○○、庚○○此部份所證內容，應係臨訟迴
    護被告之詞，無足採憑。
(四)、末查，本件雖因被告否認販賣海洛因之犯行，致無從查悉其
    購入所販賣海洛因之價格，然因被告僅辯稱以冒充海洛因之
    粉末與附表二所示乙○○等6 人交易，顯見對於該等交易係
    出於營利意圖並不否認；又查販賣海洛因為違法之行為，非
    可公然為之，亦無公定價格，不論任何包裝，均可任意分裝
    增減分量，而每次買賣之價量，亦可能隨時依雙方間之關係
    深淺、資力、需求量及對行情之認知、來源是否充裕、查緝
    是否嚴緊，購買者被查獲時供述購買對象之可能性風險之評
    估等，因而異其標準，並機動調整，非可一概而論，販賣之
    利得除經坦承犯行或價量俱臻明確外，委難察得實情，販賣
    之人從價差或量差中牟利方式雖異，其意圖營利之非法販賣
    行為則一，是除非別有事證，足認係按同一價量委買、轉售
    或無償贈與，確未牟利外，尚難執此遽認非法販賣之證據有
    所未足，致使知過坦承者難辭重典，飾辭否認者反得僥倖，
    而失情理之平；參酌第一級毒品之交易為政府嚴予取締之犯
    罪，以本件而論，證人乙○○、丁○○、己○○、庚○○等
    人係分別自被告處取得毒品海洛因多次（詳細次數如附表二
    所示），而證人壬○○證稱係透過朋友介紹而輾轉向被告購
    買毒品，與被告並不認識（參見本院刑事卷一第252 頁至第
    253 頁）、證人丙○○證稱其雖認識被告，但無交情（參見
    本院刑事卷一第197 頁、第199 頁）、證人乙○○證稱向被
    告購買毒品前，與被告並不認識（參見本院刑事卷一第187
    頁）、證人庚○○證稱其與被告為交情普通之朋友（參見本
    院刑事卷一第117 頁至第118 頁），而就證人丁○○、己○○部分，被告亦未曾表示自己與渠等間有何特別之親誼，則
    被告既與證人等並非至親，苟無相當利潤可圖，衡情應無甘
    冒遭查緝法辦重刑之風險，而數次交付海洛因予證人之理。
    從而，被告販賣海洛因顯具有營利意圖，洵堪認定。
三、綜上，本件事證明確，被告所辯上情，無非係卸責之詞，不
    足採信，其上開販賣海洛因犯行，洵堪認定，自應依法論科
    。
乙、論罪科刑
一、按海洛因、安非他命係毒品危害防制條例第2 條第2 項第1
    款、第2 款所規定之第一級、第二級毒品，不得販賣、持有
    ；又按刑事上之販賣行為，係以營利為目的，將標的物販入
    或賣出；而所謂「賣出」，係以標的物已否交付為斷，苟標
    的物已交付，縱買賣價金尚未給付，仍應論以販賣既遂罪（
    最高法院88年度台上字第3760號判決意旨可參）。核被告所
    為，就附表一部分，均係犯毒品危害防制條例第4 條第2 項
    之販賣第二級毒品罪；就附表二部分，均係犯毒品危害防制
    條例第4 條第1 項之販賣第一級毒品罪，至附表二編號5 部
    分，證人庚○○雖於取得被告交付之海洛因後，均積欠款項
    未付，然依照前揭判決要旨，仍無礙於被告販賣海洛因既遂
    罪之成立，併予指明。被告販賣第一級毒品海洛因、第二級
    毒品安非他命前後，持有海洛因、安非他命之低度行為，分
    別應為販賣海洛因、安非他命之高度行為所吸收，均不另論
    罪。又被告各次販賣行為，犯意各別，行為互殊，應予分論
    併罰。被告曾因違反毒品危害防制條例案件，經本院內湖簡
    易庭判處有期徒刑6 月確定，於91年10月9 日執行完畢，有
    臺灣高等法院被告前案紀錄表在卷可稽，其於有期徒刑執行
    完畢5 年內，故意再犯本件有期徒刑以上之各罪，均應依刑
    法第47條第1 項之規定論以累犯，並就法定刑死刑、無期徒
    刑部分，均不加重其刑，所犯法定刑為有期徒刑、併科罰金
    部分，則依累犯之規定加重其刑。
二、按刑之量定，為求個案裁判之妥當性，法律固賦予法院裁量
    權，但此項裁量權之行使，除應依刑法第57條規定，審酌行
    為人及其行為等一切情狀，為整體之評價，並應顧及比例原
    則與平等原則，使罪刑均衡，輕重得宜，以契合社會之法律
    感情。又刑法第59條規定犯罪之情狀可憫恕者，得酌量減輕
    其刑，其所謂「犯罪之情狀」，與同法第57條規定科刑時應
    審酌之一切情狀，並非有截然不同之領域，於裁判上酌減其
    刑時，應就犯罪一切情狀（包括第57條所列舉之10款事項）
    ，予以全盤考量，審酌其犯罪有無可憫恕之事由（即有無特
    殊之原因與環境，在客觀上足以引起一般同情，以及宣告法
    定低度刑，是否猶嫌過重等等），以為判斷。按販賣第一級
    毒品罪之法定刑為「死刑或無期徒刑；處無期徒刑者，得併
    科新臺幣一千萬元以下罰金」，然同為販賣第一級毒品之人
    ，其原因動機不一，犯罪情節未必盡同，或有大盤毒梟者，
    亦有中、小盤之分，甚或僅止於吸毒者友儕間為求互通有無
    之有償轉讓者亦有之，其販賣行為所造成危害社會之程度自
    屬有異，法律科處此類犯罪，所設之法定最低本刑卻同為「
    無期徒刑，得併科新台幣一千萬元以下罰金」，不可謂不重
    。於此情形，倘依其情狀處以相當之有期徒刑，即足以懲儆
    ，並可達防衛社會之目的者，自非不可依客觀之犯行與主觀
    之惡性二者加以考量其情狀，是否有可憫恕之處，適用刑法
    第59條之規定酌量減輕其刑，期使個案裁判之量刑，能斟酌
    至當，符合比例原則。查被告販賣海洛因之對象為6 人，同
    一對象之販賣次數至多為5 次，其餘分別為1 次至4 次，且
    每次販賣數量為價格每小包500 元至1,000 元之海洛因1 至
    2 小包，各次犯行合計所得僅17,500元，依海洛因之市價不
    菲，足認被告販賣海洛因之數量非鉅，與大量販賣第一級毒
    品以賺取巨額利潤者，顯屬有別，是以被告各次販賣海洛因
    犯行情節而論，惡性尚非重大不赦，若以毒品危害防制條例
    第4 條第1 項所規定之法定本刑而科處最輕本刑無期徒刑，
    實屬情輕法重，在客觀上尚足以引起一般之同情，尚有堪資
    憫恕之處，本院認依其情狀分別處以相當之有期徒刑，即足
    以懲儆，並可達防衛社會之目的，爰適用刑法第59條之規定
    ，就被告各次販賣海洛因犯行部分，酌量減輕其刑，並就上
    開刑之加重及減刑，依法先加後減之。
三、爰審酌被告身強體壯有工作能力，原應依循正軌賺取金錢，
    且其明知販賣毒品乃屬嚴重觸法之舉，竟無視政府反毒政策
    之一再宣導，仍意圖營利而販賣第一級毒品海洛因、第二級
    毒品安非他命，並審酌其犯罪後仍飾詞否認之態度，販賣毒
    品數量、次數所生之危害，及其生活狀況、智識程度等一切
    情狀，分別量處如附表所示之刑，並依刑法第51條第5 款規
    定定其應執行刑。
四、次按犯毒品危害防制條例第4 條之罪者，其供犯罪所用或因
    犯罪所得之財物，均沒收之，如全部或一部不能沒收時，追
    徵其價額或以其財產抵償之，同條例第19條第1 項有明文規
    定；又按前條項所稱「因犯罪所得之財物」，係以實際所得
    者為限，苟無所得或尚未取得者，即無從為沒收、追徵或以
    財產抵償之諭知（最高法院96年度台上字第2331號判決意旨
    參照）。經查：
(一)、除附表二編號5 部分，因庚○○積欠向被告購買海洛因之款
    項未付，被告實際並未取得販賣毒品所得外，被告其餘各次
    販賣毒品安非他命、海洛因之所得（數額詳附表一、二所載
    ），雖未經扣案，然依毒品危害防制條例第19條第1 項規定
    ，仍應於其各次犯行宣告刑項下諭知沒收，如全部或一部不
    能沒收時，以其財產抵償之。
(二)、扣案分裝匙1 支、夾鍊袋1 批、電話單1 紙，均為被告所有
    ，且依前述認定係分別用以分裝海洛因及聯繫販賣安非他命
    、海洛因事宜用之物，爰依毒品危害防制條例第19條第1項
    前段規定，宣告沒收。
(三)、未扣案之被告所使用之門號0000000000號手機（含SIM 卡）
    ，係被告販賣海洛因、安非他命時聯絡交易事宜所用之物，
    且為被告所有（按行動電話服務以晶片卡即SIM 卡為使用介
    面，電信公司係出租行動電話門號予消費者使用，至於所提
    供之晶片卡給消費者作為門號使用之介面與消費者所購買之
    行動電話話機，均由消費者取得所有權，電信公司接受消費
    者申辦門號並將該門號開通上線時，該晶片卡之所有權已移
    轉於消費者，消費者如遺失該電話，仍得付費購買SIM 卡與
    電話，以同一門號繼續使用，消費者亦可以任意將SIM 卡置
    於不同之行動電話機撥打，是該SIM 卡之所有權係由消費者
    取得，電信公司係保留存於SIM 卡上之門號），應依毒品危
    害防制條例第19條第1 項規定予以沒收，且因上開手機並未
    扣案，故併諭知如全部或一部不能沒收時，追徵其價額或以
    其財產抵償之（最高法院96年度台上字第3551號判決意旨參
    照）。
據上論斷，應依刑事訴訟法第299 條第1 項前段、毒品危害防制
條例第4 條第1 項、第2 項、第19條第1 項，刑法第11條、第47
條第1 項、第59條、第40條之1 、第51條第5 款、第9 款，判決
如主文。
本案經檢察官蔡啟文到庭執行職務
中    華    民    國    97    年    6     月    19    日
                  刑事第二庭審判長法  官  蔡明宏
                                  法  官  汪梅芬
                                  法  官  吳祚丞
以上正本證明與原本無異。
如不服本判決應於送達後10日內，向本院提出上訴書狀。其未敘
述上訴理由者，應於上訴期間屆滿後20日內向本院補提理由書狀
（均須按他造當事人之人數附繕本）。
                                  書記官  方蘭芬
中    華    民    國    97    年    6     月    19    日
附表一、販賣安非他命部分
  ┌──┬───┬────┬────┬─────┬──┐
  │編號│販  賣│販賣時間│販賣地點│販賣數量、│罪數│
  │    │對  象│（民國）│        │價格（新臺│    │
  │    │      │        │        │幣）      │    │
  ├──┼───┼────┼────┼─────┼──┤
  │1   │辛○○│96年1 月│臺北市寶│3,000 元1 │1罪 │
  │    │（綽號│9 日    │成街    │包。      │    │
  │    │：小志│        │        │          │    │
  ├──┼───┼────┼────┼─────┼──┤
  │2   │同上  │96年1 月│臺北市八│同上      │1罪 │
  │    │      │13日    │德路    │          │    │
  └──┴───┴────┴────┴─────┴──┘
附表二、販賣海洛因部分
  ┌──┬───┬────┬────┬─────┬───┬─────┬──┐
  │編號│販  賣│販賣時間│販賣地點│販賣數量、│販  賣│通訊監察紀│罪數│
  │    │對  象│（民國）│        │價格（新臺│次  數│錄本頁碼  │    │
  │    │      │        │        │幣）      │      │          │    │
  ├──┼───┼────┼────┼─────┼───┼─────┼──┤
  │1   │乙○○│96年1 月│臺北縣三│1,000元1小│4次   │156頁     │4罪 │
  │    │（綽號│20日、  │芝鄉中正│包，每次販│      │172-173 頁│    │
  │    │：捲毛│96年1 月│路、北新│賣1 包（合│      │230 頁    │    │
  │    │）    │22日、  │路等處。│計所得4,00│      │235 頁    │    │
  │    │      │96年2 月│        │0 元）    │      │          │    │
  │    │      │3 日、  │        │          │      │          │    │
  │    │      │96年2月 │        │          │      │          │    │
  │    │      │4日     │        │          │      │          │    │
  ├──┼───┼────┼────┼─────┼───┼─────┼──┤
  │2   │丁○○│96年1 月│丁○○位│除96年1 月│4次   │16-17頁   │4罪 │
  │    │（綽號│9 日、  │於台北縣│17日該次係│      │68-70,74-7│    │
  │    │：猴宗│96年1 月│三芝鄉住│以每包500 │      │5 頁      │    │
  │    │）    │13日、  │處、臺北│販賣2 小包│      │106頁     │    │
  │    │      │96年1 月│縣三芝鄉│，其餘3 次│      │112頁     │    │
  │    │      │16日、  │某處山區│，每次以1,│      │          │    │
  │    │      │96年1 月│之土地公│000 元販賣│      │          │    │
  │    │      │17日    │廟、被告│1包 （合計│      │          │    │
  │    │      │        │位於三芝│所得4,000 │      │          │    │
  │    │      │        │鄉某山區│元）      │      │          │    │
  │    │      │        │住處    │          │      │          │    │
  ├──┼───┼────┼────┼─────┼───┼─────┼──┤
  │3   │己○○│96年1 月│臺北市基│96年1 月20│5次   │148頁     │5罪 │
  │    │（綽號│20日、  │隆路、南│日、96年2 │      │257-258頁 │    │
  │    │：世豪│96年2 月│京東路5 │月7 日、96│      │290頁     │    │
  │    │）    │7 日、  │段橋下  │年2 月9 日│      │300-301頁 │    │
  │    │      │96年2 月│        │該3 次係以│      │305頁     │    │
  │    │      │9 日、  │        │每包1,000 │      │          │    │
  │    │      │96年2月 │        │元販賣2 小│      │          │    │
  │    │      │12日、  │        │包，其餘2 │      │          │    │
  │    │      │96年2 月│        │次均係以每│      │          │    │
  │    │      │13日    │        │包1, 000元│      │          │    │
  │    │      │        │        │販賣1 包（│      │          │    │
  │    │      │        │        │合計所得8,│      │          │    │
  │    │      │        │        │000 元）  │      │          │    │
  ├──┼───┼────┼────┼─────┼───┼─────┼──┤
  │4   │壬○○│96年2月 │臺北縣三│以每包500 │1次   │268,273,27│1罪 │
  │    │（綽號│8 日    │芝鄉某處│元販賣1包 │      │4 頁      │    │
  │    │：黑龍│        │        │（所得500 │      │          │    │
  │    │）    │        │        │元）      │      │          │    │
  ├──┼───┼────┼────┼─────┼───┼─────┼──┤
  │5   │庚○○│96年1 月│庚○○位│每次以每包│2次   │34頁      │2罪 │
  │    │（綽號│10日、  │於臺北縣│1,000 元販│      │235頁     │    │
  │    │：蟾蜍│96年2 月│三芝鄉住│賣1 小包，│      │          │    │
  │    │、棋棋│4 日    │處      │（因庚○○│      │          │    │
  │    │、吉吉│        │        │事後積欠款│      │          │    │
  │    │）    │        │        │項支付而無│      │          │    │
  │    │      │        │        │所得）    │      │          │    │
  │    │      │        │        │          │      │          │    │
  │    │      │        │        │          │      │          │    │
  ├──┼───┼────┼────┼─────┼───┼─────┼──┤
  │6   │丙○○│96年2 月│被告位於│以每包1,00│1次   │228頁     │1罪 │
  │    │      │3 日    │臺北縣三│0 元販賣1 │      │          │    │
  │    │      │        │芝鄉某山│包（所得  │      │          │    │
  │    │      │        │區住處  │1,000元） │      │          │    │
  └──┴───┴────┴────┴─────┴───┴─────┴──┘
附表三、判決主文
┌───┬───────────┬───────────┐
│編號  │犯罪事實              │  主文                │
├───┼───────────┼───────────┤
│1     │96年1 月9 日販賣安非他│甲○○販賣第二級毒品，│
│      │命予辛○○            │累犯，處有期徒刑捌年；│
│      │                      │販賣第二級毒品所得之新│
│      │                      │臺幣仟元沒收，如全部│
│      │                      │或一部不能沒收時，以其│
│      │                      │財產抵償之；扣案之電話│
│      │                      │單壹紙沒收，未扣案之門│
│      │                      │號0000000000號手機壹支│
│      │                      │（含SIM 卡）沒收，如全│
│      │                      │部或一部不能沒收時，追│
│      │                      │徵其價額或以其財產抵償│
│      │                      │之。                  │
├───┼───────────┼───────────┤
│2     │96年1 月13日販賣安非他│同上。                │
│      │命予辛○○            │                      │
├───┼───────────┼───────────┤
│3     │96年1 月20日販賣海洛因│甲○○販賣第一級毒品，│
│      │予乙○○              │累犯，處有期徒刑拾陸年│
│      │                      │；販賣第一級毒品所得之│
│      │                      │新臺幣壹仟元沒收，如全│
│      │                      │部或一部不能沒收時，以│
│      │                      │其財產抵償之；扣案之夾│
│      │                      │鏈袋壹批、分裝匙壹支、│
│      │                      │電話單壹紙，均沒收，未│
│      │                      │扣案之門號0000000000號│
│      │                      │手機壹支（含SIM 卡）沒│
│      │                      │收，如全部或一部不能沒│
│      │                      │收時，追徵其價額或以其│
│      │                      │財產抵償之。          │
├───┼───────────┼───────────┤
│4     │96年1 月22日販賣海洛因│同上                  │
│      │予乙○○              │                      │
├───┼───────────┼───────────┤
│5     │96年2 月3 日販賣海洛因│同上                  │
│      │予乙○○              │                      │
├───┼───────────┼───────────┤
│6     │96年2 月4 日販賣海洛因│同上                  │
│      │予乙○○              │                      │
├───┼───────────┼───────────┤
│7     │96年1 月9 日販賣海洛因│同上                  │
│      │予丁○○              │                      │
├───┼───────────┼───────────┤
│8     │96年1 月13日販賣海洛因│同上                  │
│      │予丁○○              │                      │
├───┼───────────┼───────────┤
│9     │96年1 月16日販賣海洛因│同上                  │
│      │予丁○○              │                      │
├───┼───────────┼───────────┤
│10    │96年1 月17日販賣海洛因│同上                  │
│      │予丁○○              │                      │
├───┼───────────┼───────────┤
│11    │96年1 月20日販賣海洛因│甲○○販賣第一級毒品，│
│      │予己○○              │累犯，處有期徒刑拾陸年│
│      │                      │陸月；販賣第一級毒品所│
│      │                      │得之新臺幣貳仟元沒收，│
│      │                      │如全部或一部不能沒收時│
│      │                      │，以其財產抵償之；扣案│
│      │                      │之夾鏈袋壹批、分裝匙壹│
│      │                      │支、電話單壹紙，均沒收│
│      │                      │，未扣案之門號00000000│
│      │                      │15號手機壹支（含SIM 卡│
│      │                      │）沒收，如全部或一部不│
│      │                      │能沒收時，追徵其價額或│
│      │                      │以其財產抵償之。      │
├───┼───────────┼───────────┤
│12    │96年2 月7 日販賣海洛因│同上                  │
│      │予己○○              │                      │
├───┼───────────┼───────────┤
│13    │96年2 月9 日販賣海洛因│同上                  │
│      │予己○○              │                      │
├───┼───────────┼───────────┤
│14    │96年2 月12日販賣海洛因│甲○○販賣第一級毒品，│
│      │予己○○              │累犯，處有期徒刑拾陸年│
│      │                      │；販賣第一級毒品所得之│
│      │                      │新臺幣壹仟元沒收，如全│
│      │                      │部或一部不能沒收時，以│
│      │                      │其財產抵償之；扣案之夾│
│      │                      │鏈袋壹批、分裝匙壹支、│
│      │                      │電話單壹紙，均沒收，未│
│      │                      │扣案之門號0000000000號│
│      │                      │手機壹支（含SIM 卡）沒│
│      │                      │收，如全部或一部不能沒│
│      │                      │收時，追徵其價額或以其│
│      │                      │財產抵償之。          │
├───┼───────────┼───────────┤
│15    │96年2 月13日販賣海洛因│同上                  │
│      │予己○○              │                      │
├───┼───────────┼───────────┤
│16    │96年2 月8 日販賣海洛因│甲○○販賣第一級毒品，│
│      │予壬○○              │累犯，處有期徒刑拾伍年│
│      │                      │陸月；販賣第一級毒品所│
│      │                      │得之新臺幣伍佰元沒收，│
│      │                      │如全部或一部不能沒收時│
│      │                      │，以其財產抵償之；扣案│
│      │                      │之夾鏈袋壹批、分裝匙壹│
│      │                      │支、電話單壹紙，均沒收│
│      │                      │，未扣案之門號00000000│
│      │                      │15號手機壹支（含SIM 卡│
│      │                      │）沒收，如全部或一部不│
│      │                      │能沒收時，追徵其價額或│
│      │                      │以其財產抵償之。      │
├───┼───────────┼───────────┤
│17    │96年1 月10日販賣海洛因│甲○○販賣第一級毒品，│
│      │予庚○○              │累犯，處有期徒刑拾陸年│
│      │                      │；扣案之夾鏈袋壹批、分│
│      │                      │裝匙壹支、電話單壹紙，│
│      │                      │均沒收，未扣案之門號09│
│      │                      │00000000號手機壹支（含│
│      │                      │SIM 卡）沒收，如全部或│
│      │                      │一部不能沒收時，追徵其│
│      │                      │價額或以其財產抵償之。│
├───┼───────────┼───────────┤
│18    │96年2 月4 日販賣海洛因│同上                  │
│      │予庚○○              │                      │
├───┼───────────┼───────────┤
│19    │96年2 月3 日販賣海洛因│甲○○販賣第一級毒品，│
│      │予丙○○              │累犯，處有期徒刑拾陸年│
│      │                      │；販賣第一級毒品所得之│
│      │                      │新臺幣壹仟元沒收，如全│
│      │                      │部或一部不能沒收時，以│
│      │                      │其財產抵償之；扣案之夾│
│      │                      │鏈袋壹批、分裝匙壹支、│
│      │                      │電話單壹紙，均沒收，未│
│      │                      │扣案之門號0000000000號│
│      │                      │手機壹支（含SIM 卡）沒│
│      │                      │收，如全部或一部不能沒│
│      │                      │收時，追徵其價額或以其│
│      │                      │財產抵償之。          │
└───┴───────────┴───────────┘
（得上訴）
所犯法條：毒品危害防制條例第4條第1項、第2項


司法院資訊處製作；財團法人民間司法改革基金會備份。
